【裁判字號】    97,上易,144
【裁判日期】    970319
【裁判案由】    偽造文書
【裁判全文】
臺灣高等法院臺南分院刑事判決  九十七年度上易字第一四四號
上訴人  臺灣雲林地方法院檢察署檢察官
被  告  甲○○
上列上訴人因被告偽造文書案件，不服臺灣臺南地方法院九十六
年度簡上字第三三九號中華民國九十七年二月五日第一審判決（
起訴案號：臺灣臺南地方法院檢察署九十六年度撤緩偵字第六０
號），提起上訴，本院判決如下：
    主    文
原判決撤銷，發回臺灣臺南地方法院。
    理    由
一、公訴意旨略以：被告甲○○於民國（下同）九十三年十一月
    間，與鄭雨青、王芳麗與楊孟花等人合夥設立「納妮妮美容
    材料行」，由甲○○擔任負責人，其明知「納妮妮美容材料
    行」實際合夥出資額為新台幣（下同）一百五十萬元，而鄭
    雨青出資額為二十萬元，竟於委託張金瑛（另為緩起訴處分
    ）辦理營利事業登記時，與張金瑛基於犯意之聯絡，在申請
    書上填載「納妮妮美容材料行」之資本額為二十四萬元，鄭
    雨青之出資額為二萬元，使台南縣政府承辦人員於九十三年
    十二月一日將此不實之事項，登載於職務上所掌之公文書，
    足以生損害於鄭雨青，因認被告涉犯刑法第二百十四條使公
    務員登載不實罪嫌云云。
二、按被告於緩起訴期間內，違背第二百五十三條之二第一項各
    款之應遵守或履行事項者，檢察官得依職權或依告訴人之聲
    請撤銷原處分，繼續偵查或起訴；又檢察官依刑事訴訟法第
    二百五十三條之三規定，撤銷緩起訴者，應製作處分書敘述
    其處分之理由，並應以正本送達於告訴人、告發人、被告及
    辯護人，被告接受撤銷緩起訴處分書後，得於七日內以書狀
    敘述不服之理由，經原檢察官向直接上級法院檢察署檢察長
    或檢察總長聲請再議；為刑事訴訟法第二百五十三條之三第
    一項第三款、第二百五十五條第一項前段、第二項前段、第
    二百五十六條之一第一項分別明文。依此，被告經檢察官為
    緩起訴處分確定者，於緩起訴期間內，檢察官固得依職權撤
    銷原處分，繼續偵查或起訴，惟檢察官必須為緩起訴撤銷之
    處分，並將撤銷處分書送達被告，被告得對此撤銷處分聲請
    再議，如被告若未依法聲請再議，則撤銷緩起訴處分乃生形
    式上之確定力，檢察官據此得採取後續之處置，即偵查未完
    備得繼續偵查或偵查終結得逕行起訴。但若在撤銷原緩起訴
    處分未確定前，檢察官尚不得對同一事實再行起訴或聲請以
    簡易判決處刑，而使撤銷緩起訴處分程序及被告得聲請再議
    之規定形同具文。
三、原審以：
(一)被告甲○○涉犯上開使公務員登載不實罪嫌，為法定本刑死
    刑、無期徒刑或最輕本刑三年以上有期徒刑以外之罪，前經
    臺灣臺南地方法院檢察署檢察官於九十五年十一月一日，以
    九十五年度偵字第一五七八七號為緩起訴處分，並經臺灣高
    等法院臺南分院檢察署檢察長於九十五年十一月二十日以九
    十五年度上職議字第三一九二號，駁回再議確定；又上開緩
    起訴處分書命被告應自緩起訴處分確定之日起三個月內，向
    台南觀護志工協進會支付二萬元確定，上開緩起訴處分因而
    於九十五年十一月二十日確定，嗣經執行檢察官通知被告甲
    ○○應於九十五年十一月一日起至九十六年一月三十一日三
    個月期間內，履行上開緩起訴處分所命履行事項，該執行通
    知書於九十五年十二月十九日送達台南市○○街○段三十六
    巷十八號五樓之一被告當時之戶籍地，由其受僱人收受等情
    ，有九十五年度偵字第一五七八七號緩起訴處分書、臺灣高
    等法院臺南分院檢察署九十五年度上職議字第三一九二號處
    分書、臺灣臺南地方法院檢察署檢察官執行緩起訴處分命令
    通知書與送達證書等附卷可稽（見偵字第一五七八七號偵查
    卷第三、九、十頁，緩字第二四三六號執行卷第七頁）。嗣
    被告未於執行檢察官所定期間履行上開緩起訴處分所命應履
    行事項，經執行檢察官以被告於緩起訴期間內違背緩起訴所
    命應履行事項（刑事訴訟法第二百五十三條之三第三項規定
    參照），於九十六年三月十二日以九十六年度撤緩字第四八
    號處分書，撤銷上開九十五年度偵字第一五七八七緩起訴處
    分，繼續偵查，遂於九十六年五月一日以九十六年度撤緩偵
    字第六０號（原判決案由欄誤載為九十五年度撤緩偵字第六
    ０號），聲請簡易判決處刑。
(二)又上開九十六年度撤緩字第四八號撤銷緩起訴處分書，固係
    向被告設於「台南市○區○○街一段三十六巷十八號五樓之
    一」之戶籍地為送達，惟被告當時已遷離上開戶籍地，故無
    法送達而退回，有送達證書上退回理由係以「遷移不明退回
    」等記載附卷可查（見撤緩字第四八號偵查卷第六頁）。嗣
    雖再經付郵送達，因未獲會晤被告，於九十六年四月一日寄
    存於被告戶籍所在地之台南市警察局第一分局後甲派出所，
    惟據該後甲派出所查覆：「經查詢屋主，許連泉0000000000
    、甲○○未居住上述地址」，有執行送達簡覆表與現場照片
    、送達證書在卷可佐（見撤緩字第四八號案卷第十至十二頁
    ），而被告亦於原審九十七年一月二十二日審理時供述：因
    嗣後遷離上開富農街戶籍地，致未收到撤銷緩起訴處分書等
    語相符。則上開九十六年度撤緩字第四八號撤銷緩起訴處分
    書，已難認已發生合法送達之效力。從而，被告聲請再議期
    間即無從起算，上開撤銷緩起訴處分即屬尚未確定，揆諸前
    揭說明，檢察官就未經撤銷緩起訴處分確定之事實上同一案
    件，逕行聲請簡易判決處刑，其起訴程序已不合規定，且其
    瑕疵無從補正治癒，因而依刑事訴訟法第三百零三條第一款
    規定，為不受理判決，固非無見。
四、惟查：
(一)按刑事文書之送達，依刑事訴訟法第六十二條準用民事訴訟
    法關於寄存送達之規定；又民事訴訟法第一百三十八條第二
    項規定寄存送達，自寄存之日起，經十日發生效力，寄存送
    達之處所如確為應受送達人當時之住居所、事務所或營業所
    ，則於該處所為之寄存送達即為合法，僅送達之效力延至寄
    存後之十日始發生而已，自不能以寄存後之住居所、事務所
    或營業所變更，推翻先前所為寄存之合法性（最高法院九十
    四年台抗字第四八八號民事裁定參照）。
(二)本件被告因犯使公務員登載不實罪嫌，經檢察官為緩起訴處
    分，嗣經檢察官以被告違背緩起訴所命應履行事項為由，撤
    銷緩起訴處分（九十六年撤緩字第四八號處分書），並於九
    十六年三月二十三日，向被告設於「台南市○區○○街一段
    三十六巷十八號五樓之一」之戶籍地為送達，經郵務機關註
    記「遷移不明退回」，無法送達而退回，有送達證書附卷可
    查（見撤緩字第四八號案卷第六頁）。嗣再經付郵送達，因
    未獲會晤被告，於九十六年四月一日寄存於被告戶籍所在地
    之台南市警察局第一分局後甲派出所，並據該後甲派出所查
    覆：「經查詢屋主，許連泉0000000000、甲○○未居住上述
    地址」，固有執行送達簡覆表與現場照片、送達證書在卷可
    佐（見撤緩字第四八號案卷第十至十二頁）。然依被告於原
    審審理時供陳：「（是否撤銷緩刑裁定未收到？）我現在沒
    有住在戶籍地，雖然當時我住在富農街，但我沒有收到撤銷
    緩起訴處分書（誤載緩刑裁定）。我是在九十六年五、六月
    間搬離富農街戶籍地。富農街是租的房子，我要回去看租約
    才知道何時搬離該處。．．」（見原審簡上卷第六六頁），
    則被告實際上何時搬離原應受送達處所（即戶籍地），致該
    撤銷緩起訴處分書是否已經合法送達？仍欠明瞭而有疑義。
    再者，對照上開寄存送達時間為九十六年四月一日（見撤緩
    字第四八號案卷第十二頁送達證書），斯時，被告尚未搬離
    「台南市○區○○街一段三十六巷十八號五樓之一」之戶籍
    地，其實際上尚未變更應受達之住居所，檢察官對被告之原
    處所為寄存送達，是否已符合法定之要件，非無調查必要。
    故本件被告是否變更其應受送達處所？何時變更其應受送達
    處所？其實情如何，攸關撤銷緩起訴處分書有無合法送達與
    本件起訴程序有無違背規定，至為重要。就此一爭點未究明
    前，原審以本件起訴程序違背規定為由，諭知不受理之判決
    ，尚有未洽。檢察官上訴意旨指摘及此，為有理由，應由本
    院將原判決撤銷，且為維護被告之審級利益，爰發回原審法
    院，詳為調查，更為適法之裁判。因係檢察官對於原審諭知
    不受理之判決上訴，本院認其上訴為有理由而發回該案件之
    判決，乃不經言詞辯論為之。
五、據上論斷，應依刑事訴訟法第三百六十九條第一項但書、第
    三百七十二條，判決如主文。
中    華    民    國    97    年     3    月    19    日
                  刑事第一庭審判長法官  黃  崑  宗
                                  法官  王  明  宏
                                  法官  蔡  長  林
以上正本證明與原本無異。
不得上訴。
                                書記官  李  培  薇
中    華    民    國    97    年     3    月    20    日


司法院資訊處製作；財團法人民間司法改革基金會備份。
